臺灣高雄地方法院民事裁定　　　　　　　96年度財管字第14號
聲　請　人　勞工保險局
法定代理人　丙○○
非訟代理人　甲○○
被　繼承人　乙○○
上聲請人聲請對被繼承人乙○○指定遺產管理人事件，本院裁定
如下：
    主  文
選任李慶榮律師為被繼承人乙○○（男，民國○○年○ 月○○日生，
身分證統一編號：Ｚ000000000號，生前最後設籍：高雄縣鳳山市
○○街202 號）之遺產管理人。
程序費用新臺幣壹仟元由被繼承人乙○○之遺產負擔。
    理  由
一、聲請意旨係以：被繼承人乙○○（男，民國○○年○ 月○○日生
    ，身分證統一編號：Ｚ000000000號，生前最後設籍：高雄縣
    鳳山市○○街202 號）業於民國94年12月10日死亡，其於死
    亡時遺有臺灣中小企業銀行股份有限公司之股票，並積欠聲
    請人本金新臺幣9 萬7192元及利息、違約金未為清償。因被
    繼承人死亡後，其各順序繼承人均已向本院聲明拋棄繼承，
    並經本院准予備查在案。為處理相關債務清償事宜，聲請人
    爰依法聲請選任財政部國有財產局臺灣南區辦事處為本件遺
    產管理人等語。
二、按「先順序繼承人均拋棄其繼承權時，由次順序之繼承人繼
    承。其次順序繼承人有無不明或第四順序之繼承人均拋棄其
    繼承權者，準用關於無人承認繼承之規定。」「繼承開始時
    ，繼承人之有無不明者，由親屬會議於一個月內選定遺產管
    理人，並將繼承開始及選定遺產管理人之事由，向法院報明
    。」「無親屬會議或親屬會議未於前條所定期限內選定遺產
    管理人者，利害關係人或檢察官，得聲請法院選任遺產管理
    人，並由法院依前項規定為公示催告。」民法第1176條第6
    項、第1177條、第1178條第2 項分別定有明文。是繼承人均
    拋棄其繼承權者，得由有利害關係之被繼承人之債權人向法
    院聲請選任遺產管理人，合先敘明。
三、經查：
(一)聲請人前開之主張，業據其提出勞工保險基金93年被保險人
    紓困貸款契約書、被繼承人死亡除戶謄本、繼承系統表、本
    院95 年1月13日95年度繼字第88號拋棄繼承權准予備查通知
    函、義務人財產暨所得目錄 (均影本)各1份為證。又被繼承
    人乙○○確已於94年12月10日死亡，及其繼承人即歐黃梅等
    人，均已拋棄其繼承權之事實，業經本院依職權調閱本院95
    年度繼字第88號民事聲請拋棄繼承權事件卷宗核閱無訛，堪
    信屬實。揆諸首揭法條規定與前開說明，聲請人既為有利害
    關係之被繼承人之債權人，則其向本院聲請選任遺產管理人
    ，自屬有據。
(二)按選任遺產管理人，法院有裁量權，應依職權選任適當之人
    為遺產管理人，如經選任確定，即有擔任遺產管理人之義務
    ；而選任遺產管理人須考慮其適切性，應以熟悉相關法律程
    序，且對遺產遺債情況瞭解較深，並對遺產之管理亦能為公
    平處理者為優先選任。若被繼承人之繼承人均依法拋棄繼承
    者，在法律上已無義務就被繼承人之遺產再為管理。又遺產
    管理人之職務，依民法第1179條之規定，其並非無技術性之
    事務理，仍須有一定學識、經驗之人始足任之。
(三)本院考量拋棄繼承既屬民法賦予繼承人之權利，本件繼承人
    歐黃梅等均已拋棄繼承，其與被繼承人之遺產已無關聯，如
    再選任其為遺產管理人，命其管理被繼承人之遺產，顯失拋
    棄繼承之實益，亦與拋棄繼承之立法意旨有違。又本件遺產
    債務極可能大於遺產，國庫對於遺產已無期待利益，如選任
    財政部國有財產局為本件遺產管理人，對於國庫並無實益，
    為避免以全民資源負擔個人私務，故本件不宜由財政部國有
    財產局擔任遺產管理人；且財政部國有財產局臺灣南區辦事
    處亦表示其不適於擔任本件遺產管理人，有該處96年9 月27
    日台財產南接字第0960034599號函附卷可參。是聲請人請求
    指定財政部國有財產局臺灣南區辦事處為本件遺產管理人，
    應有未洽。本院復審酌具備律師身分之人，不但具有法律規
    定之相關專業知識，行止亦受律師法之規範，倘無其他不適
    任原因，當為適任人選；而李慶榮律師係向高雄律師公會登
    記願意擔任遺產管理人之人員，其學識及專業經驗，應能勝
    任遺產管理人職務，誠為妥適人選，且經本院徵詢李慶榮律
    師之意願，其亦同意擔任本件遺產管理人，有電話紀錄1 份
    在卷可佐。從而，本院選任李慶榮律師擔任本件被繼承人乙
    ○○之遺產管理人，負責處理有關被繼承人乙○○之遺產遺
    債事宜。
四、依非訟事件法第157 條、第24條第1 項，裁定如主文。
中　　華　　民　　國　　96　　年　　10　　月　　5 　　日
                  家事法庭法  官  楊國煜
正本係照原本作成。
如對本裁定抗告須於裁定送達後10日內向本院提出抗告狀。
中　　華　　民　　國　　96　　年　　10　　月　　5 　　日
                          書記官  廖美玲
